臺灣高等法院臺南分院刑事判決　　　　　　　九十一年度上訴字第六四九號　　Ｃ
　　　上　訴　人　臺灣嘉義地方法院檢察署檢察官
　　　上　訴　人
　　　即　被　告　丁　○　○
　　　選任辯護人　曾　柏　暠
　　　指定辯護人　本院公設辯護人　丙　○　○
右上訴人因被告殺人未遂案件，不服中華民國九十一年四月九日台灣嘉義地方法院九
十一年度訴字第四五號第一審判決（起訴案號：臺灣嘉義地方法院檢察署九十年度偵
字第五七九○號），提起上訴，本院判決如左：
      主      文
原判決撤銷。
丁○○共同連續殺人未遂，處有期徒刑捌年。
      事      實
一、丁○○曾因殺人未遂案件，於民國（下同）六十五年間，經判處有期徒刑二年六
    月；又因公共危險案件，於七十一年間，經判處有期徒刑四月；又因傷害案件，
    於七十八年間，經判處有期徒刑五月確定等前科（未構成累犯），經執行完畢後
    ，竟猶不知悔改。嗣丁○○因懷疑其子蔡中憲，於九十年五月廿五日晚上十一時
    許，在嘉義市○○路五四九號「奪標ＫＴＶ」，遭戊○○及綽號「通仔」不詳姓
    名男子共同毆傷，乃懷恨在心，而與戊○○生有怨隙。為此丁○○夥同另二名不
    詳姓名成年男子，基於殺害戊○○及其友人概括犯意，於九十年八月十一日凌晨
    零時廿分許，由丁○○駕駛ＵＱ─三八五三號小客車，搭載該二名不詳成年男子
    ，由丁○○持柴刀一把，另一名不詳成年男子則持鋁棒一根，至嘉義市○○路五
    四九號「奪標ＫＴＶ」。當丁○○抵達時，適遇戊○○、甲○○、乙○○、柯嘉
    婷四人，均在「奪標ＫＴＶ」前停車場，丁○○乃基於前揭殺人概括犯意，手持
    柴刀一把，自後朝甲○○頭部砍下，乙○○見狀乃質問丁○○：「什麼事情？」
    。丁○○即對乙○○說：「沒你的事，是否要跳出來挺？」等語，隨後揮刀砍殺
    乙○○頭頸部及戊○○胸部。戊○○、甲○○、乙○○等三人，則分別以安全帽
    抵擋，此時，原留在車上二名不詳成年男子，見狀即下車，基於丁○○前揭殺人
    犯意聯絡，一名男子立於車旁接應，另名男子則持鋁棒一根，上前毆打甲○○、
    乙○○、戊○○三人，丁○○與持鋁棒男子之前揭砍殺行為，共造成【戊○○】
    受有胸椎第七、八節穿刺傷併脊髓損傷。【甲○○】受有左尺骨開放性骨折、左
    手多處裂傷併肌腱斷裂。【乙○○】受有左耳不完全性截斷、顏面裂傷、左中指
    肌腱斷裂。嗣丁○○等三人見有民眾圍觀過來，乃駕駛上開小客車離去。而戊○○、甲○○、乙○○三人，則幸經及時送醫急救，始倖免於難。
二、案經戊○○、甲○○、乙○○訴由嘉義市警察局第一分局報請臺灣嘉義地方法院
    檢察署檢察官偵查起訴。
      理      由
一、訊據上訴人即被告丁○○矢口否認涉有右揭殺人未遂犯行，於原審辯稱：伊當晚
    人在嘉義縣民雄鄉工廠內作交趾陶，當晚有「翁素英」前來向伊購買交趾陶九龍
    盤，伊並無於上開案發時地，持刀砍殺告訴人戊○○等三人犯行云云。於偵查中
    辯稱：伊當晚在嘉義縣民雄鄉工廠內作交趾燒，那天晚上八、九時有人來買交趾
    燒，是姓「楊」的女子，伊不清楚其子蔡中憲與人過節，且伊不認識告訴人戊○○、甲○○、乙○○及證人柯嘉婷、鄭秀慧、鄭秀玉等人，伊沒有拿紅色單據書
    寫其行動電話號碼給證人鄭秀慧，也沒有砍殺告訴人戊○○等三人云云。惟查：
  (一)【被告丁○○確有持刀砍殺被害人三人】
  1.被告夥同二名不詳姓名成年男子分持柴刀及鋁棒共同砍殺告訴人戊○○、甲○○
    、乙○○等三人，已據告訴人戊○○、甲○○、乙○○三人於原審指認被告丁○○屬實在卷（原審卷五一至五二、八一頁），核與現場目擊者柯嘉婷到庭指稱：
    當天是被告持刀殺乙○○，我有親眼看到等語相符（原審卷五三頁）。
  2.再者事發地點，係在嘉義市○○路五四九號「奪標ＫＴＶ」，雖事發當時為凌晨
    零時廿分許，惟該「奪標ＫＴＶ」前停車場處，夜間仍有照明，有現場相照二紙
    附卷可按（詳原審卷八五頁），由照片觀之，顯見案發現場光線充足，應足夠清
    楚看見現場事物。是告訴人戊○○、甲○○、乙○○及證人柯嘉婷前揭指認，應
    無違誤情事。
  3.至事發當時，告訴人戊○○、甲○○、乙○○係如何為被告及共犯所傷則分據：
  (1)告訴人戊○○於警訊指訴：於九十年八月十一日零時二十分許，與朋友甲○○、
    乙○○、柯嘉婷正要離開之際，在停車場時，我看到丁○○，突然手持柴刀砍殺
    甲○○，這時甲○○受傷，乙○○過去幫忙，我也隨後跟去幫忙，另與丁○○同
    夥的歹徒則持球棒打我們；歹徒有三人，我只有認識丁○○，丁○○持柴刀，另
    一名歹徒持球棒，還有一人是負責接應等語（詳警卷四頁背面）。又供稱：另一
    名持球棒的歹徒拿球棒打我的大腿，是有民眾圍過來看，丁○○他們見狀，始坐
    上ＵＱ─三八五三號小客車逃逸的等情（詳警卷五頁背面）。
  (2)告訴人甲○○於警訊指訴：九十年八月十一日零時廿分許，我們唱歌出來要離開
    ，我正準備騎機車要離開，丁○○就持柴刀從我背後砍下，我即轉身並拿安全帽
    與他對抗，他又持柴刀「從我頭部砍下」，是我以左手去抵擋，以致我左手手掌
    受傷及「背部、臉部」多處受傷，我朋友見狀，也過來幫我，一樣也被丁○○殺
    傷；另一名持球棒也過來幫丁○○打我們，他們見已經將我們殺傷後，即有一名
    開車者，接應丁○○及持球棒的人上車，自嘉義市○○路由西往東逃逸等語（詳
    警卷八頁）。
  (3)告訴人乙○○於警訊指訴：九十年八月十一日零時廿分許，我們唱歌出來要離開
    時，見丁○○在打我朋友甲○○，我見狀即拿安全帽，幫甲○○並抵抗丁○○，
    因丁○○持柴刀，所以我被丁○○殺傷，還有另一個是持球棒打我，我有抵抗，
    丁○○見狀即持柴刀往我的「頭部砍下」，致我不及閃躲，「耳朵頸部」被他砍
    傷，及手指受傷；他們見我們被他殺傷後，即進入一部小客車，往嘉義市○○路
    西向東方向逃逸等語（警卷十四頁）。
  (4)證人柯嘉婷於偵查中供稱：我看到有人衝過來，並手持柴刀，他是由甲○○後面
    過來，原本我以為他只是打甲○○，我弟弟乙○○，問他為何事，結果被告說：
    沒有你事，你要跳出來挺。言畢，即以砍甲○○之柴刀，砍我弟弟乙○○，我弟
    弟他們，邊擋邊退，快到馬路上，突然車上下來二人，其中一人持是鋁棒。另一
    人在車邊，持鋁棒的過來打乙○○、戊○○等語（偵查卷四五頁背面）。
  (5)觀諸告訴人戊○○、甲○○、乙○○指訴及證人柯嘉婷證述內容，渠等前揭就被
    告確有持柴刀分別砍殺告訴人三人等情，供詞一致，顯見渠等指訴及證述，應非
    虛構。再揆諸被告供承與告訴人甲○○、乙○○及證人柯嘉婷等人，前此均不認
    識，更無仇恨等語（原審卷五九頁）。由此可見，若無其事，告訴人甲○○、乙○○及證人柯嘉婷三人，應無可能設詞攀陷被告之理。此外本件被告上訴到本院
    後，經本院將被告丁○○及告訴人戊○○、甲○○、乙○○暨目擊證人柯嘉婷等
    人，均送請法務部調查局測謊，於九十一年八月廿一、廿二日，對渠等四人供述
    進行測謊結果顯示，告訴人乙○○就案發時其係遭丁○○所砍傷一情，經測試無
    情緒波動之反應，研判未說謊；目擊證人柯嘉婷就乙○○係被丁○○砍傷。
    其不知戊○○是被誰砍傷。二項經測試無情緒波動反應，研判未說謊。另告訴人
    甲○○部分則因測試結果無法獲致有效反應，不能研判有無說謊。告訴人戊○○
    則因有背傷、身體不適，不宜測謊。雖測試結果有告訴人甲○○、戊○○二人，
    分別因未獲有效反應及身體不適而未有測謊結論。然就告訴人乙○○及目擊證人
    柯嘉婷二人部分，則測謊結果均認定渠等二人所供屬實，未有說謊，有法務部調
    查局九十一年八月卅日調科參字第○九一○○四五六二七○號測謊報告書乙份在
    卷可憑（詳本院上訴卷五六頁）。益證告訴人及目擊證人渠等上開指證，係屬實
    情。職是，本件告訴人戊○○、甲○○、乙○○三人指訴及目擊證人柯嘉婷證述
    ，應均足採信。反觀被告丁○○經測試結果，其就其未持柴刀刺殺戊○○。
    其未刺殺甲○○。其未刺殺乙○○。案發時其未在「奪標被告ＫＶＴ」現場
    ，經測試結果，均呈情緒波動之反應，研判有說謊（詳同上調查局函）。是被告
    辯稱：其未於前揭時地，持刀殺害告訴人云云，應不可採。
  (6)被告於前揭時地，夥同二名不詳成年男子，持刀砍殺告訴人戊○○、甲○○、乙○○之事實，應均堪認定。
  (二)【被告丁○○不在場證明，不足採信】
    案發後被告舉證人翁素英作為其於案發時之不在場證明。然經原審隔離訊問證人
    翁素英及被告，渠等就下列事項供述顯然互相矛盾（詳原審卷一三四頁以下）：
  1.究竟證人翁素英係何時到被告位在嘉義縣民雄鄉○○街作交趾陶處：(1)證人翁素
    英證稱：買九龍盤那次，我是自己去的、當場沒有其他的人，當晚上十一、二點
    去的。我是晚上十一、二點到民雄交趾陶工廠。(2)被告丁○○則供稱：我不在場
    證明，就只有翁素英而已，八十九年八月十一日凌晨零時二十分，事發時我人在
    民雄鄉○○街作交趾陶處，翁素英找我要買交趾陶九龍盤，翁素英她人在那邊約
    有三、四個小時；她是晚上八、九點去我那邊的，證人翁素英在八月十日晚上八
    、九點，就到民雄鄉○○○街云云。就證人翁素英究竟在嘉義縣民雄鄉○○街作
    交趾陶處停留多久：(1)證人翁素英證稱：我在那邊待約一個鐘頭。(2)被告丁○○
    供稱：她在那邊約有三、四個小時，她在我那邊就是始末連續三、四個小時沒有
    離開。就停留時間，翁素英供稱一個小時，被告則供稱有三至四小時，二者所供
    顯然互相予盾。
  2.又就買賣該九龍盤價格：(1)證人翁素英證稱：伊有買過交趾陶一次，是九龍盤，
    為新台幣二萬元。(2)被告丁○○則供稱：翁素英找我買交趾陶九龍盤，約三萬五
    千元。就價格部分，證人翁素英說二萬元，被告供稱是三萬五千元，亦有不同。
  3.就證人翁素英在上址向被告丁○○購買九龍盤時，現場是否仍存有交趾陶成品：
    (1)證人翁素英證稱：到丁○○那邊是直接看九龍盤，當時成品只有九龍盤，丁○○他還有介紹我看關公其他未完成物品。(2)被告丁○○供稱：他一去就說要買九
    龍盤，當天在工廠裡除了九龍盤外，還有有其他成品交趾陶，如關公，老虎，彌
    勒、麻姑等。就現場有無其他交趾陶成品，證人翁素英說沒有，被告則說有，二
    人所供，亦屬南軒北轍。
  4.綜觀證人翁素英證詞及被告丁○○供詞，渠等二人就上列事項，所為辯解，顯然
    矛盾，顯見證人翁素英證稱，事發當時被告與伊在一起，並不可採。職是，自難
    以證人翁素英所供作為被告丁○○，於案發當時之不在場證明。
  (三)【被告辯解前後矛盾，足認被告所辯不實】
  1.被告先於偵查中供稱：我有個兒子叫蔡中憲，我不知他和戊○○有傷害糾紛（詳
    偵查卷三四頁）。復於原審九十年度聲羈字第一一九號案件調查時，被告供稱：
    我兒子蔡中憲是否曾跟戊○○發生糾紛，我不知道，我跟我兒子到地檢署告戊○○傷害，我亦不知道等語（詳原審九十年度聲羈字第一一九號卷十頁）。然被告
    於原審則供稱：我是有叫我兒子蔡中憲去申告戊○○等語（詳原審卷一七六頁）
    ，關於有無與告訴人戊○○發生糾紛，被告先稱不知，後又稱有叫其子去申告告
    訴人戊○○，被告前後所供，顯然不符。且被告所辯，更與被告兒子蔡中憲證稱
    ：九十年五月間，被戊○○毆打案件，是我父親迫我一起去地檢署按鈴申告等語
    相違。再揆諸原審九十年度簡上字第八四號戊○○被訴傷害案件，該案告訴人蔡
    中憲，確實至台灣嘉義地方法院檢察署按鈴申告，已據原審調閱該案偵審全卷查
    明屬實（詳偵查卷七六頁）。由此可見，被告之子蔡中憲前開證述，應屬可信。
    堪認被告先前與該事實不符供述，均不可信。
  2.(1)被告先於九十年十二月三日偵查中供稱，對於告訴人戊○○指訴及證人鄭秀慧
    證述，被告曾於九十年七月間，夥同另名男子前至嘉義市○○路「玫瑰園」餐廳
    ，就戊○○所犯前揭案件，與證人鄭秀慧等人言談和解乙事，完全否認有前往談
    和解事實（偵查卷四七頁背面）。被告復於九十年十二月十九日為相同辯解（偵
    查卷六五頁）。然嗣於原審調查時供稱：在九十年六、七月間，我沒有夥同黃憲
    章，到嘉義市○○路玫瑰園與鄭秀慧、鄭秀玉談判和解等語（詳原審卷三十頁）
    。但其後於原審當庭訊問證人蔡坤璋供述：於九十年六、七月間，曾夥同鄭秀慧
    等人，至嘉義市○○路玫瑰園餐廳與被告談和解等情後，被告始供稱：伊有在玫
    瑰園看過證人蔡坤璋，但其前後均沒有看過。經原審再追問被告：到底有無見過
    ？被告則又供稱：伊有在大雅路玫瑰園見過，但是不是玫瑰園伊不知道，而蔡坤
    璋方才所為證詞中，除了要打人到殘廢部分外，其餘均實在（詳原審卷七八頁）
    ；則由前揭被告供述內容觀之，可知被告其前後供詞矛盾。(2)再者證人黃憲章係
    供證：九十年七月三日，有與被告一起去玫瑰園談判；被告向我說要與鄭秀玉等
    人談判，所以我與他一起去，因我認識鄭秀玉；談判中在場者，連我約四、五人
    ，有鄭秀玉、鄭秀慧、丁○○，另一不詳姓名者等語（偵查卷八六頁），此核與
    證人蔡坤璋結證：我有當場看過被告，是在嘉義市○○路之玫瑰園認識，我第一
    次看到被告是在玫瑰園看到的，在九十年六、七月份，在玫瑰園看見被告，因我
    們嘉義市愛鄉服務協會理事長鄭秀玉他妹妹鄭秀惠的兒子的事，去玫瑰園而看見
    被告，在玫瑰園要講和解的事。當時有五人在講和解的事，即丁○○、鄭秀玉、
    鄭秀惠、黃憲章和我，當天和解沒談成等語相符（詳原審卷七七頁），並與證人
    鄭秀玉、鄭秀慧，證述曾在前揭時地，與被告談本件和解等情一致（詳偵查卷六
    四、四七頁、四八頁），則由前揭證人證述，足徵被告確曾於九十年七月三日夥
    同黃憲章，前至嘉義市○○路玫瑰園餐廳與證人鄭秀慧、鄭秀玉、蔡坤璋，就鄭
    秀慧之子戊○○傷害被告丁○○之子蔡中憲談本件和解無疑。
  (3)依上所述，被告所辯案發時有不在場證明之供述，顯與前揭事實不符，自無可採
    ，益見彰顯被告所辯不實。
  (四)【告訴人戊○○確與被告丁○○兒子蔡中憲，確曾有傷害糾紛過】
    至告訴人戊○○曾於九十年五月二十五日晚上十一時許，在嘉義市○○路奪標Ｋ
    ＴＶ三○七號包廂，因不滿蔡中憲言行招搖，竟與綽號「通仔」不詳姓名成年人
    ，共同基於傷害犯意聯絡，徒手及以煙灰缸毆擊蔡中憲，致其受有頭頂部長四公
    分，縫合七針裂傷、右眼周圍部二點八乘一點八公分皮下出血、眉毛間零點二公
    分乘○‧一公分表皮脫落等傷害，告訴人因經原審判處有期徒刑四月，如易科罰
    金，以三百元折算一日，緩刑二年確定等情，此經原審調閱九十年簡上字第八四
    號偵審全卷查明屬實（詳偵查卷七八頁），該等事實，自堪信其為真。
  (五)【被告砍殺告訴人戊○○、甲○○、乙○○三人，均係基於殺人犯意】
    被告夥同另名男子分持柴刀及鋁棒砍殺告訴人戊○○、甲○○、乙○○等三人，
    分致告訴人【戊○○】受有胸椎第七、八節穿刺傷併脊髓損傷等傷害，告訴人【
    甲○○】受有左尺骨開放性骨折、左手多處裂傷併肌腱斷裂等傷害，告訴人【乙○○】受有左耳不完全性截斷、顏面裂傷、左中指肌腱斷裂等傷害，有行政院國
    軍退除役官兵輔導委員會台北榮民總醫院九十年八月十七日住院診斷證明書一紙
    、財團法人嘉義基督教醫院九十年八月十三日診斷證明書二紙附卷可按（詳警卷
    卅一至卅三頁）。再就告訴人【甲○○】於警訊供稱：九十年八月十一日零時廿
    分許，我們唱歌出來要離開，我正準備騎機車要離開，丁○○就持柴刀從我「背
    後」砍下，我即轉身並拿安全帽與他對抗，他又持柴刀「從我頭砍下」，是我以
    左手去抵擋，以致我左手手掌受傷及「背部、臉部」多處受傷，我朋友見狀，過
    來幫我，一樣被丁○○殺傷等語（詳警卷八頁）。另告訴人【乙○○】於警訊指
    訴：九十年八月十一日零時廿分許，我們要離開時，見丁○○在打我朋友甲○○
    ，我見狀即幫忙抵抗丁○○，拿安全帽抵抗，因丁○○持柴刀，還有另一個是持
    球棒打我，我有抵抗，丁○○見狀即持柴刀往我的「頭部砍下」，致我不及閃躲
    ，「耳朵頸部」被他砍傷及手指受傷等語（詳警卷十四頁）。由告訴人甲○○、
    乙○○二人警訊供述，被告丁○○案發時持柴刀，對渠等二人所砍部分，均係自
    告訴人「頭部砍下」，其中告訴人甲○○「背部及臉部」受傷，另告訴人乙○○
    則「耳朵頸部」受傷，頭部係人的身體要害，以刀砍之，足以致於死亡，眾所皆
    知。雖告訴人甲○○、乙○○二人最後傷勢，頭部均未受傷，但告訴人甲○○「
    背部及臉部」受傷，告訴人乙○○「耳朵頸部」受傷，均接近頭部，應係告訴人
    閃躲得宜，始倖免於難，以被告對告訴人甲○○、乙○○砍殺部分，均集中在頭
    部位，足見被告案發當時主觀上，確係基於殺人犯意而砍殺告訴人甲○○、乙○○。至告訴人戊○○部分，被告其前已叫其子蔡中憲對戊○○提起傷害告訴，為
    被告供明在卷（詳原審卷一七六頁），顯見被告對於告訴人戊○○已生怨恨，再
    依被告持刀殺害告訴人戊○○部位觀之，均係在胸椎第七、八節，且係穿刺傷，
    並致脊髓損傷，有如上述。堪認被告對告訴人戊○○砍殺手段兇殘，殺意堅定，
    再參以被告於談判時強調要戊○○交出其友人（打蔡中憲之人），且聲明要花錢
    找人對付戊○○，亦經鄭秀慧、鄭秀玉證述在卷（見警卷第二十一頁、偵查卷第
    六十四頁），足見被告對告訴人戊○○及其友人砍殺，顯然均係出於殺人犯意，
    至為明灼。
  (六)綜上所述，被告揭所辯，為卸飾之詞，殊無可採。被告共同連續殺人未遂犯行，
    事證明確，堪以認定。
二、查被告丁○○基於殺人犯意，殺害告訴人戊○○、甲○○、乙○○成傷。核其所
    為，係犯刑法第二百七十一條第二項、第一項殺人未遂罪名。被告與另二名不詳
    姓名成年男子，對右述共犯殺人未遂犯行，彼此間有犯意聯絡及行為分擔，應依
    刑法第廿八條規定，均論以共同正犯。又被告對告訴人戊○○、甲○○、乙○○
    ，先後三次砍殺行為，時間緊接，犯罪構成要件相同，顯係基於概括犯意反覆為
    之，為連續犯，應依刑法第五十六條規定，論以一罪，依法加重其刑。又被告已
    著手於殺人犯罪行為實行而不遂，為未遂犯，依刑法第二十六條前段規定，減輕
    其刑，並依刑法第七十一條第一項規定，先加後減其刑。
三、原審以被告罪證明確，因予論罪科刑，固非無見；惟查：本件被告對告訴人戊○○、甲○○、乙○○均係基於殺人犯意而砍殺，已如前述，原判決以被告對告訴
    人甲○○、乙○○二人並無仇恨，且渠等二人所受傷害均非人體致命部位，而遽
    認被告係基於傷害犯意，砍傷告訴人甲○○、乙○○，而置被告係持柴刀朝告訴
    人甲○○、乙○○頭部砍下於不顧，且忽視被告前已放話要找戊○○之友人算帳
    及告訴人甲○○、乙○○渠等二人所受傷害部位均在頭部附近，如稍有閃避不及
    ，性命難保。原判決竟認被告對告訴人甲○○、乙○○部分，均僅係傷害犯行，
    顯有違誤。檢察官上訴意旨，指摘及此，為有理由。被告上訴意旨，否認犯行，
    為無理由，自應由本院將原判決撤銷改判。爰審酌被告犯罪動機、目的、手段，
僅因細故即揮刀殺人，嚴重破壞社會秩序，且致被害人所受傷勢匪輕，及被告犯
    後猶飾詞否認犯行，毫無悔意，迄未與被害人達成和解，賠償損害等一切情狀，
    分別量處如主文第二項所示之刑，以資懲儆。至於被告供犯本案所用柴刀一把及
    共犯所持有鋁棒一根，因未扣案，為免執行困難，爰不為沒收諭知，併此說明。
據上論斷，應依刑事訴訟法第三百六十九條第一項前段、第三百六十四條、第二百九
十九條第一項前段，刑法二十八條、第五十六條、第二百七十一條第二項、第一項、
第二十六條前段、第五十一條第五款，判決如主文。
本案經檢察官李傳來到庭執行職務。
中    華    民    國      九十一      年      十      月    十七        日
                                  臺灣高等法院臺南分院刑事第七庭
                                      審判長法官  蔡    崇    義
                                            法官  許    進    國
                                            法官  董    武    全
右正本證明與原本無異。
如不服本判決，應於判決送達後十日內向本院提出上訴狀，其未敘述理由者並應於提
出上訴狀後十日內向本院補提理由書（應附繕本)。
                                      法院書記官  黃    全    忠
中    華    民    國      九十一      年      十      月      二十三    日
附錄法條：
刑法第二百七十一條：
殺人者，處死刑、無期徒刑或十年以上有期徒刑。
前項之未遂犯罰之。
